【裁判字號】    99,易,797
【裁判日期】    990924
【裁判案由】    傷害等
【裁判全文】
臺灣臺北地方法院刑事判決               99年度易字第797號
公  訴  人  臺灣臺北地方法院檢察署檢察官
被      告  甲○○
選任辯護人  王惠光律師
上列被告因傷害等案件，經檢察官提起公訴（99年度偵續字第
167 號），本院判決如下：
    主  文
甲○○以加害生命、身體、財產之事恐嚇他人，致生危害於安全
，處拘役伍拾日，如易科罰金，以新臺幣壹仟元折算壹日。
被訴強制罪部分，無罪。
被訴普通傷害罪部分，公訴不受理。
    事  實
一、甲○○與乙○○間原係夫妻關係（業於民國九十九年七月十
    九日離婚），婚後屢因金錢問題引發爭執，相處不睦，進而
    影響彼此與對方家人之關係。詎甲○○於民國九十六年六月
    三日晚上十時許，駕車至臺北市○○區○○路四段四一三號
    十樓之二乙○○娘家，接回攜甫滿月之幼子返回娘家探視父
    母之乙○○母子時，因在乙○○娘家內遭乙○○父親訓斥，
    心生不滿，竟在下樓後，坐入停放在乙○○娘家附近之車內
    時，基於恐嚇危害安全之犯意，出言以：「要找黑道砍你的
    家人」及「要到你工作的幼兒學校一間一間的放火燒掉」等
    加害生命、身體及財產之事恐嚇乙○○，使乙○○因此心生
    畏懼，致生危害於安全。雖強忍恐懼而仍隨同甲○○返家，
    惟翌日旋即攜子返回娘家居住，直至雙方辦妥離婚手續。
二、案經乙○○訴請臺灣臺北地方法院檢察署檢察官偵查起訴。
    理  由
壹、被訴恐嚇危害安全部分：
一、訊據被告甲○○矢口否認涉有上開恐嚇危害安全犯行，辯稱
    ：並未以上開言語恫嚇證人乙○○云云。經查：上開犯罪事
    實業據證人乙○○於本院審理時證稱：「‧‧‧當天是我小
    孩子滿月的隔天，我早上先去我娘家，我把小孩帶回去娘家
    ，因為前天是滿月酒，被告沒有邀我父母，我就想說隔天帶
    回我娘家給我父母看，在我月子時‧‧‧被告‧‧‧把我母
    親趕出去‧‧‧被告也沒有跟我母親道歉‧‧‧被告到我娘
    家來接我時，被告有進到我家，我父親說請被告跟我媽媽道
    歉，如果被告不喜歡我家人，我父母可以不跟我們往來，被
    告就不是很高興‧‧‧」、「我一上車被告馬上就說出要找
    黑道的人來砍我的家人，並且要到我工作的幼稚園放火燒，
    我娘家在信義路四段四一三號十二樓之二，當時車子停在娘
    家樓下一樓路邊‧‧‧我那時候就是嚇得發抖，我都不敢講
    什麼‧‧‧然後一路我們就開車回家了‧‧‧我上去之後還
    是很害怕，而且被告講話的態度很認真，我當時相信被告會
    去做，所以我趕快去找一個ＭＰ３‧‧‧然後把話錄下來‧
    ‧‧被告上來之後‧‧‧我問被告說你剛才恐嚇我的話是真
    的嗎？是不是真的會這樣做，被告就跟我道歉，被告說他不
    知道他會做出什麼，下手會多重‧‧‧隔天一早我就回娘家
    住了，之後就一直住在娘家。」等語在卷（本院卷第九六頁
    正反面、第九九頁）。而被告與證人乙○○婚後雖因金錢問
    題屢生口角爭執，並曾向證人乙○○聲稱要彼此毀滅，然被
    告從未具體指明係欲以找來黑道砍殺證人乙○○家人，以及
    放火燒毀證人乙○○工作之幼稚園等激烈手段為之，使證人
    乙○○確信此係被告思考過後之相互毀滅方式而心生畏懼一
    節，亦經證人乙○○於本院審理時證述綦詳（本院卷第九九
    頁）。且以證人乙○○於案發當晚攜子返回娘家探視父母後
    ，仍攜子隨同被告返家之情，可見證人乙○○在本件案發時
    ，與被告間縱有不快，然仍有嘗試繼續維持婚姻之情分存在
    ，未達憎恨、仇視被告，甚至故意設詞誣陷被告之程度，是
    若非被告於案發當晚確有以上開言詞恫嚇證人乙○○，則證
    人乙○○要無旋於翌日攜子返回娘家居住之可能。據此，堪
    認證人乙○○上開所證各節屬實可採。此外，並有臺北市政
    府警察局信義分局受理非刑事案件報案二聯單一份在卷可稽
    ，被告辯稱並未出言恫嚇證人乙○○云云，要係事後卸責之
    詞，不足採信。從而，本件事證明確，被告上開恐嚇危害安
    全犯行，洵堪認定，應予依法論處。
二、核被告所為，係犯刑法第三百零五條之恐嚇危害安全罪。爰
    審酌被告犯罪之動機、目的、手段、僅因婚後與證人乙○○
    間屢因金錢問題引發爭執，案發當日又遭證人乙○○父親訓
    斥，心生不滿，即於上開時、地出言恫嚇證人乙○○、所生
    危害及自警詢、偵查中起迄於本院審理時止，均飾詞狡辯之
    態度等一切情狀，量處如主文所示之刑，並諭知易科罰金之
    折算標準。
貳、被訴強制罪及普通傷害罪部分：
一、本件公訴起訴意旨另以：被告於九十七年十二月二十六日上
    午與證人乙○○相約至臺北市大安區戶政事務所辦理協議離
    婚手續時，因證人乙○○無法同意離婚協議書之內容，告知
    被告回家考慮，正欲將離婚協議書放入皮包，準備起身離去
    時，竟基於妨害證人乙○○離去及普通傷害之故意，抓住證
    人乙○○右手欲搶奪離婚協議書，並因證人乙○○受驚嚇緊
    抓協議書，而出手將證人乙○○自座位拉起，以大力旋轉揮
    甩之粗暴動作，重扭證人乙○○手腕，致證人乙○○因此受
    有右手指甲斷裂，雙手腕疼痛、右手第三指腫痛瘀青及指甲
    疼痛手背抓傷等傷害。案經證人乙○○訴請偵辦。因認被告
    就此部分涉犯刑法第三百零四條之強制罪（起訴書漏載此部
    分法條，業經公訴檢察官於本院九十九年四月十九日準備程
    序中予以補充陳明在卷）及第二百七十七條第一項之普通傷
    害罪嫌。
二、被訴強制罪部分：
  (一)按犯罪事實應依證據認定之，無證據不得認定其犯罪事實；
    不能證明被告犯罪者，應諭知無罪之判決，刑事訴訟法第一
    百五十四條第二項、第三百零一條第一項分別定有明文。又
    事實之認定應憑證據，如不能發現相當證據或證據不足以證
    明者，自不能以推測或擬制之方法，以為裁判之基礎；而認
    定犯罪事實所憑之證據，雖不以直接證據為限，間接證據亦
    包括在內，然無論直接或間接證據，其為訴訟上之證明，須
    於通常一般之人均不致於有所懷疑，而得確信其為真實之程
    度者，始得據之為有罪之認定，倘其證明尚未達到此一程度
    ，而有合理性懷疑之存在時，即無從為有罪之認定，此有最
    高法院四十年台上字第八六號判例、七十六年台上字第四九
    八六號判例意旨可資參照。
  (二)公訴人認被告涉有上開強制罪嫌，無非係以被告之供述，證
    人乙○○、丙○○、丁○○之證述，為主要論罪依據。惟訊
    據被告堅決否認涉有上開強制罪犯行，辯稱：其僅有出手搶
    回離婚協議書，並未阻止證人乙○○離去等語。
  (三)經查：被告與證人乙○○於上開時、地相約辦理離婚手續當
    日，雙方因證人乙○○表示欲將被告當日事先繕打持交證人
    乙○○簽名之離婚協議書攜回與家人研議，引發被告不滿，
    進而在證人乙○○將離婚協議書放入皮包之際，出手搶回其
    交付證人乙○○簽署之離婚協議書，證人乙○○見狀，遂上
    前出手企圖自被告手中搶回該份離婚協議書一事，發生互搶
    協議書之肢體衝突等情，業經被告於本院審理時坦認在卷，
    並經證人乙○○及證人丁○○即當日陪同被告前往臺北市大
    安區戶政事務所辦理離婚手續之友人於本院審理時分別證述
    在卷（本院卷第七六頁反面、第七七頁、第九七頁反面）。
    而被告在證人乙○○將被告持交證人乙○○簽名之離婚協議
    書放入皮包中時，雖有出手抓住證人乙○○右手之舉，然被
    告此舉之目的僅在於搶回其持交證人乙○○簽名之離婚協議
    書，並無阻止證人乙○○離去之意，且被告在搶回離婚協議
    書後，隨即端坐在椅子上，未對證人乙○○為其他舉動，此
    亦經證人乙○○於本院審理時證稱：「（九十七年十二月二
    十六日當天，你說你一邊起身，一邊把被告給你的離婚協議
    書要放進去包包的時候，被告抓住你的手，拉你起身，並且
    重扭你的手，請問被告的目的是要搶回你手上的離婚協議書
    嗎？）是。」、「（被告是不是從你手中搶回離婚協議書之
    後就坐下來，沒有再對你有其他的動作？）是。」、「（所
    以被告在拉你起身，扭你的手的時候，並不是要阻止你離去
    ，只是要搶回那張離婚協議書嗎？）他要我現在簽，不是叫
    我不能走，他的意思是說如果我要就現在簽，不然就不能把
    離婚協議書帶走，所以被告才會把離婚協議書搶回去。」等
    語（本院卷第九九頁反面），以及證人丁○○於本院審理時
    證稱：「‧‧‧一直到我聽到有爭吵聲，我看到整個大廳所
    有人都在看他們兩個，那時候被告坐在椅子上，我印象中被
    告是雙手往上舉拿著離婚協議書，身體往後仰，告訴人站在
    被告的前面，好像是要搶被告手上的離婚協議書‧‧‧之後
    就重複一樣的動作，告訴人在搶離婚協議書，被告不給‧‧
    ‧」等語（本院卷第七六頁反面）無訛。是以，足認被告辯
    稱：其僅有出手搶回離婚協議書，並未阻止證人乙○○離去
    等語屬實可採。
  (四)綜上所述，本件被告出手抓住證人乙○○時，既係為奪回其
    持交證人乙○○簽名之離婚協議書，而該份離婚協議書又係
    被告事先自行繕打製作完成，自難以被告出手搶回該份離婚
    協議書時，正值證人乙○○一邊將該份離婚協議書折入包包
    內，一邊起身之際，逕謂被告出手抓住證人乙○○右手搶回
    離婚協議書之舉，即在妨害證人許婉萍離去或行使權利，抑
    或被告主觀上即係出於妨害證人許婉萍離去或行使權利之故
    意而為。此外，復查無其他積極證據足證被告涉有公訴人所
    指之上開強制罪犯行，自屬不能證明被告犯罪，揆諸前揭規
    定與判例意旨，依法自應被告被訴強制罪部分為無罪判決之
    諭知。
三、被訴普通傷害罪部分：
  (一)按告訴乃論之罪，告訴人於第一審辯論終結前得撤回其告訴
    ，又告訴經撤回者，應諭知不受理之判決，且得不經言詞辯
    論之，刑事訴訟法第二百三十八條第一項、第三百零三條第
    三款、第三百零七條分別定有明文。
  (二)經查：本件告訴人即證人乙○○告訴被告於上開時、地對之
    施暴，致渠受有上開傷害，公訴人認係觸犯刑法第二百七十
    七條第一項之普通傷害罪嫌，依同法第二百八十七條前段之
    規定，須告訴乃論。茲因被告被訴涉犯普通傷害罪嫌部分，
    業據證人乙○○於本院民國九十九年五月二十日審理時，當
    庭撤回告訴在案，此有本院九十九年五月二十日審判筆錄及
    刑事陳報狀各一份在卷可徵（本院卷第七五頁、第八三頁）
    ，揆諸前揭規定，爰就被告被訴普通傷害罪嫌部分，不經言
    詞辯論，逕為不受理判決之諭知。
據上論斷，應依刑事訴訟法第二百八十四條之一、第二百九十九
條第一項前段、第三百零一條第一項、第三百零三條第三款、第
三百零七條，刑法第三百零五條、第四十一條第一項前段，刑法
施行法第一條之一，判決如主文。
本案經檢察官文家倩到庭執行職務。
中    華    民    國    99    年    9     月    24    日
                        臺灣臺北地方法院刑事第十五庭
                            法  官  吳麗英
上正本證明與原本無異。
如不服本判決應於收受送達後10日內向本院提出上訴書狀，並應
敘述具體理由；其未敘述上訴理由者，應於上訴期間屆滿後20日
內向本院補提理由書（均須按他造當事人之人數附繕本）「切勿
逕送上級法院」。告訴人或被害人如對於本判決不服者，應具備
理由請求檢察官上訴，其上訴期間之計算係以檢察官收受判決正
本之日期為準。
                            書記官  藍儒鈞
中    華    民    國    99    年    9     月    24    日
附錄本案論罪科刑法條：
刑法第305條：
以加害生命、身體、自由、名譽、財產之事，恐嚇他人致生危害
於安全者，處2年以下有期徒刑、拘役或3百元以下罰金。

司法院資訊處製作；財團法人民間司法改革基金會備份。
